【裁判字號】    99,訴,1651
【裁判日期】    990820
【裁判案由】    毒品危害防制條例
【裁判全文】
臺灣板橋地方法院刑事判決              99年度訴字第1651號
公  訴  人  臺灣板橋地方法院檢察署檢察官
被      告  甲○○
上列被告因毒品危害防制條例案件，經檢察官提起公訴（99年度
毒偵字第983、1328、2414號），本院判決如下：
    主  文
甲○○施用第一級毒品，累犯，處有期徒刑壹年壹月，扣案之第
一級毒品海洛因壹包（驗餘淨重零點零參參公克）沒收銷燬，海
洛因包裝袋壹只沒收；又施用第一級毒品，累犯，處有期徒刑壹
年壹月，扣案之第一級毒品海洛因壹包（驗餘淨重零點零貳壹公
克）沒收銷燬，海洛因包裝袋壹只、注射針筒壹支，均沒收；又
施用第一級毒品，累犯，處有期徒刑壹年壹月，扣案之第二級毒
品甲基安非他命壹包（驗餘淨重零點壹零零捌公克）沒收銷燬，
甲基安非他命包裝袋壹只沒收；應執行有期徒刑貳年拾壹月，扣
案之第一級毒品海因壹包（驗餘淨重零點零參參公克）、第一級
毒品海因壹包（驗餘淨重零點零貳壹公克）、第二級毒品甲基安
非他命壹包（驗餘淨重零點壹零零捌公克），均沒收銷燬，海洛
因包裝袋貳只、甲基安非他命包裝袋壹只、注射針筒壹支，均沒
收。
    事  實
一、甲○○前於民國88年間因施用第二級毒品案件經本院以88年
    度毒聲字第4964號裁定送觀察、勒戒後，認無繼續施用毒品
    之傾向，於88年8 月25日釋放，同年9 月9 日執行完畢；復
    於88年至89年間因連續施用第一級毒品、第二級毒品案件，
    經本院以88年度毒聲字第8049號裁定送觀察勒戒後，認有繼
    續施用毒品之傾向，經本院裁定施以強制戒治，於91年9 月
    26日釋放，92年1 月15日執行完畢。另於96年間因施用第一
    級毒品案件，經本院以96年度訴字第2605號判決判處有期徒
    刑1 年2 月，減為有期徒刑7 月，並復經臺灣高等法院以96
    年度上訴字第4208號判決駁回上訴確定，於97年11月29日縮
    刑期滿，執行完畢。詎仍不知悔改，明知海洛因、甲基安非
    他命為毒品危害防制條例所列之第一級、第二級毒品，不得
    非法持有、施用，仍基於施用海洛因及甲基安非他命之犯意
    ，(一)於99年1 月18日18時許在臺北縣土城市○○路朋友住處
    ，以海洛因加在安非他命吸食器之方式同時施用第一級毒品
    海洛因及第二級毒品甲基安非他命1 次。嗣於同日20時許，
    在臺北縣土城市○○街2 號10樓前，因警員盤查，即於有偵
    查犯罪權限之公務員未發覺其犯罪前，自承上情並接受裁判
    ，並扣得其所有，供其施用毒品所用之海洛因1 包（驗餘淨
    重0 點033 公克）。(二)於99年2 月4 日15時許在臺北縣土城
    市○○路朋友住處，以海洛因加在安非他命吸食器之方式同
    時施用第一級毒品海洛因及第二級毒品甲基安非他命1 次。
    嗣於同日17時許，在臺北縣土城市○○路324 號前為警查獲
    ，並扣得其所有，供其施用毒品所用之海洛因1 包（驗餘淨
    重0 點021 公克）、注射針筒1 支，復採集其尿液送驗後，
    結果呈鴉片類嗎啡、安非他命類甲基安非他命陽性反應，而
    悉上情。(三)於99年3 月9 日12時許在臺北縣土城市○○街朋
    友住處，以海洛因加在安非他命吸食器之方式同時施用第一
    級毒品海洛因及第二級毒品甲基安非他命1 次。嗣於同日17
    時15分許，在臺北縣板橋市○○○路213 巷7 號為警查獲，
    並扣得其所有，供其施用毒品所用之甲基安非他命1 包（驗
    餘淨重0.1008公克），復採集其尿液送驗後，結果呈鴉片類
    嗎啡、安非他命類甲基安非他命陽性反應，而悉上情。
二、案經臺北縣政府警察局中和第一分局、臺北縣政府警察局移
    送臺灣板橋地方法院檢察署檢察官偵查起訴。本院於準備程
    序進行中，甲○○就被訴事實為有罪之陳述，經告知簡式審
    判程序之旨，並聽取各當事人之意見後，本院合議庭裁定由
    受命法官獨任進行簡式審判程序。
    理  由
一、訊據被告甲○○就上揭犯罪事實於本院審理時自白不諱，其
    於99年2 月3 日、99年3 月2 日、99年3 月30日之尿液鑑驗
    結果，確呈甲基安非他命、嗎啡陽性反應，有臺灣檢驗科技
    股份有限公司濫用藥物檢驗報告3 紙在卷足證，足認被告前
    揭自白與事實相符，堪予採信。按92年7 月9 日新修正之毒
    品危害防制條例刪除2 犯及3 犯之規定，一改修法前繁雜之
    處遇程式，僅將施用毒品者簡化區分為初犯、再犯，並認施
    用毒品者係屬病患性犯人，以觀察、勒戒戒除其身癮，並以
    強制戒治去除其心癮。經觀察、勒戒或強制戒治執行完畢釋
    放後，若係5 年後再犯該條例第10條施用毒品罪者，與同條
    例第20條第1 項、第2 項關於「初犯」之處理方式相同，檢
    察官應先聲請法院裁定令被告入勒戒處所觀察、勒戒，並視
    有無繼續施用毒品傾向，決定應予釋放、為不起訴之處分，
    或應聲請法院裁定令入勒戒處所強制戒治；若係5 年內「再
    犯」同條例第10條施用毒品罪者，依同條例第23條第2 項規
    定，檢察官則應依法追訴。觀諸該條例第20條第3 項之修正
    理由：「觀察、勒戒或強制戒治5 年後再犯者，顯見前所實
    施之觀察、勒戒或強制戒治已足以遮斷其施用毒品之癮，為
    期自新及協助其戒除毒癮，對此5 年後再犯者，爰明定仍適
    用初犯之規定，先經觀察、勒戒、強制戒治之程式。」及同
    條例第23條第2 項之修正理由：「為配合簡化施用毒品犯之
    刑事處遇程式，並鑑於經觀察、勒戒或強制戒治執行完畢釋
    放後5 年內再犯者，其再犯率甚高，原據以實施之觀察、勒
    戒及強制戒治既已無法收其實效，自應施以刑事處遇。」顯
    然如施用毒品者係前經觀察、勒戒或強制戒治等治療程式執
    行完畢5 年後，始再施用毒品之「初犯」，因前所執行之觀
    察、勒戒或強制戒治已足收戒除毒癮之效，自應重新執行觀
    察、勒戒或強制戒治等治療程式，並於治療程式執行完畢後
    ，由檢察官為不起訴處分，毋庸對之追訴處罰；反之，在「
    再犯」之情形，因其先前所為治療程序顯未能收戒斷毒癮之
    效，且考量施用毒品者之再犯率偏高，乃簡化其刑事處遇程
    式，而逕予追訴處罰，不再施以治療程式。參酌上開立法理
    由，修正毒品危害防制條例就施用毒品者，祇於「初犯」及
    「5 年後再犯」2 種情形，有其追訴條件之限制，即須於初
    犯經觀察、勒戒或強制戒治釋放後，5 年內均無施用毒品之
    行為，始能認其前所實施之觀察、勒戒或強制戒治已足遮斷
    毒癮，而得於5 年後再犯時，再予適用初犯之規定，重行觀
    察、勒戒等程式。倘5 年內已經再犯，被依法追訴處罰，縱
    其第3 次（或第3 次以上）施用毒品之時間在初犯釋放5 年
    以後，即與「5 年後再犯」之情形有別，且因已於「5 年內
    再犯」，顯見其再犯率甚高，原實施觀察、勒戒或強制戒治
    ，已無法收其實效，而無5 年戒斷期之存在，自無再經觀察
    、勒戒及強制戒治之必要，應由檢察官逕行起訴，始符新法
    修正之本旨。被告前於88年間因施用第二級毒品案件經本院
    以88年度毒聲字第4964號裁定送觀察、勒戒後，認無繼續施
    用毒品之傾向，於民國88年8 月25日釋放出所；復於88年至
    89 年 間因連續施用第一級毒品、第二級毒品案件，經本院
    以88 年 度毒聲字第8049號裁定送觀察勒戒後，認有繼續施
    用毒品之傾向，經本院裁定施以強制戒治，於91年9 月26日
    釋放，92年1 月15日執行完畢，有臺灣高等法院被告前案紀
    錄表1 份附卷可按。被告於觀察、勒戒執行完畢釋放後，5
    年內已再犯施用毒品案件，且經再次裁定觀察、勒戒、強制
    戒治，則其再犯本件施用毒品案件，即非屬該條例第20條第
    3 項所稱「5 年後再犯」之情形，檢察官自應依法追訴。從
    而本案事證明確，被告犯行已堪認定，自應依法論科。至公
    訴意旨認為被告犯罪事實(一)(二)均係分別施用海洛因、甲基安
    非他命，然被告於本院審理時堅稱係將海洛因及甲基安非他
    命一同置於吸食器以燒烤之方式施用，而此舉尚非不可想像
    而無從採信，公訴意旨復未舉出積極證據足資認定被告所辯
    不實，尚無積極證據足認被告係完全分別施用，即依被告所
    供，認定被告係同時施用第一、二級毒品，附此敘明。
二、核被告所為，分別係犯毒品危害防制條例第10條第1 項、第
    2 項之施用第一級毒品罪及第二級毒品罪。其於施用前後持
    有第一級毒品海洛因及持有第二級毒品甲基安非他命之低度
    行為，應分別為施用之高度行為所吸收，均不另論罪。又被
    告同時施用海洛因及甲基安非他命，係1 行為觸犯數罪名，
    為想像競合犯，應從一重之施用第一級毒品罪處斷。被告上
    揭三次犯行，犯意各別，行為互殊，應分論併罰。被告前於
    96年間因施用第一級毒品案件，經本院以96年度訴字第26
    05號判決判處有期徒刑1 年2 月，減為有期徒刑7 月，復經
    臺灣高等法院以96年度上訴字第4208號判決駁回上訴確定，
    於97年11月29日縮刑期滿執行完畢，此有臺灣高等法院被告
    前案紀錄表1 份在卷可稽，其於有期徒刑執行完畢後，5 年
    之內故意再犯本案最重本刑有期徒刑以上之罪，應依刑法第
    47條第1 項累犯之規定，就被告上揭三次犯行分別加重其刑
    。爰分別審酌被告前有多次毒品前科，顯示素行不佳，有前
    開前案紀錄表可參，屢經保安處分、刑之執行，又經數度查
    獲，仍未思改過自新，竟同時施用中樞神經興奮劑及中樞神
    經抑制劑而再犯，顯然先前所受保安處分及刑之宣告、執行
    ，均未收矯治、警惕之效，且於本院審理時逃匿，經通緝到
    庭，顯示仍存畏罪僥倖之心理，被告既無確實戒毒之決心，
    已難自拔，自應施以相當之刑罰，以期收教化之功能，兼衡
    其經通緝到案後自知事證明確而坦承施用犯行，且其施用毒
    品犯行所生危害，主要以自戕身心健康為主，對於他人生命
    、身體、財產等法益，尚未查得重大直接危害等一切情狀，
    各量處如主文所示之刑，並定其應執行刑，以示懲儆。
三、扣案白色粉末1 包（驗餘淨重0 點033 公克）經鑑驗後認係
    第一級毒品海洛因，有交通部民用航空局航空醫務中心毒品
    鑑定書1 紙在卷可查，又扣案白色粉末1 包（驗餘淨重0 點
    021 公克）經鑑驗後認係第一級毒品海洛因，有交通部民用
    航空局航空醫務中心毒品鑑定書1 紙在卷可查，又扣案之
    白色透明結晶1 包（驗餘淨重0 點1008公克）經鑑驗後認係
    第二級毒品甲基安非他命，有交通部民用航空局航空醫務中
    心毒品鑑定書1 紙在卷可查，均為本案查獲之毒品，又被告
    自承上開毒品為供己施用之物，應依毒品危害防制條例第18
    條第1 項規定諭知沒收銷燬。扣案之上開海洛因包裝袋2 只
    、甲基安非他命包裝袋1 只（最高法院96年度臺上字第5551
    號判決參照）、注射針筒1 支，均為被告所有，供其施用海
    洛因、甲基安非他命使用之物，業據其供承在卷，爰依刑法
    第38條第1 項第2 款之規定，各於主文項下併予宣告沒收。
據上論斷，應依刑事訴訟法第273 條之1 第1 項、第299 條第1
項前段，毒品危害防制條例第10條第1 項、第2 項、第18條第1
項、第23條第2 項，刑法第11條前段、第55條、第47條第1 項、
第51條第5 款、第38條第1 項第2 款，判決如主文。
本案經檢察官楊承翰到庭執行職務
中    華    民    國    99    年    8     月    20  日
                  刑事第三庭  法  官  王偉光
上列正本證明與原本無異。
                              書記官  梁福建
中    華    民    國    99    年    8     月    23  日
如不服本判決，應於判決送達後10日內敘明上訴理由，向本院提
出上訴狀 (應附繕本) ，上訴於臺灣高等法院。其未敘述上訴理
由者，應於上訴期間屆滿後20日內向本院補提理由書「切勿逕送
上級法院」。
附錄本案論罪科刑法條全文：
毒品危害防制條例第十條：
施用第一級毒品者，處六月以上五年以下有期徒刑。
施用第二級毒品者，處三年以下有期徒刑。

司法院資訊處製作；財團法人民間司法改革基金會備份。
